【裁判字號】    89,訴易,39
【裁判日期】    890815
【裁判案由】    侵權行為損害賠償
【裁判全文】
臺灣高等法院臺中分院民事判決  八十九年度訴易字第三十九號
原      告  丙○○
被      告  乙○○
            亞通航空貨運承攬有限公司
法定代理人  黃永盛
訴訟代理人  甲○○
右當事人間侵權行為損害賠償事件，原告提起刑事附帶民事訴訟，經本院刑事庭裁定
移送民事庭（八十九年度交附民字第一二二號），本院判決如左：
      主      文
被告等應連帶給付原告新台幣壹拾壹萬元整，及自民國八十九年四月二日起至清償日
止，按年息百分之五計算之利息。
原告其餘之訴駁回。
訴訟費用由被告等連帶負擔貳分之壹，其餘由原告負擔。
      事      實
甲、原告方面：
一、聲明：求為判決：(一)被告等應連帶給付原告新臺幣（下同）貳拾貳萬零參拾元及
    自本訴狀繕本送達之翌日起至清償日止，按年息百分之五計算之利息。(二)訴訟費
    用由被告等連帶負擔。
二、陳述：
  (一)乙○○係亞通航空貨運承攬有限公司之司機，為從事駕駛業務之人，於民國（下
    同）八十八年八月十二日上午十一時四十分許，駕駛車牌號碼ＲＪ─八一二一號
    小貨車，沿台中縣大里市○○路○段，由台中縣霧峰往台中市方向行駛，途經該
    路與東興路無號誌之交岔路口，過失傷害原告，業經臺灣臺中地方法院八十九年
    度交易字第十六號及鈞院八十九年度交上易字第五八六號刑事判決確定在案。又
    依民法第一百八十八條第一項之規定，亞通航空貨運承攬有限公司為乙○○之僱
    用人，因受僱人乙○○執行職務不法侵害原告權利，自應與乙○○連帶對原告負
    損害賠償責任。
  (二)原告所受損害，共計貳拾貳萬零參拾元，請求明細如下：
  (1)醫療費用：七萬二千五百八十元（包括醫院掛號費及藥品自負額八千五百八十元
    ，及康而美傳統醫學復健中心復健費六萬四千元）。
  (2)交通費：就醫雇車之計程車費四萬七千一百元。
  (3)玉環破碎損害五萬元，機車車藍修理費一百五十元，雨衣損害二百元，共計五萬
    零三百五十元。
  (4)精神慰撫金：被告不法侵害原告身體，原告請求精神慰撫金五萬元；原告業家管
    ，有二個小孩，一個在服役一個在做事。
三、證據：提出醫藥費收據一份為證。
乙、被告方面：
一、聲明：求為判決：(一)原告之訴駁回。(二)訴訟費用由原告負擔。
二、陳述：
      (一)被告等對原告提出醫藥費收據總計五千二百三十元部分願意給付，其餘請求
        過高。又現場未見玉環，請求無理由；被告乙○○已婚，有一小孩，約週歲
        。
      (二)被告等於言詞辯論期日認諾願意以拾貳萬元賠償原告，包括醫藥費六萬元。
丙、本院依職權調閱本院八十九年度交上易字第五八六號刑事案卷。
      理     由
一、本件原告起訴主張：被告乙○○係被告亞通航空貨運承攬有限公司（下稱亞通公
    司）之司機，為從事駕駛業務之人，於八十八年八月十二日上午十一時四十分許
    ，駕駛車牌號碼ＲＪ─八一二一號小貨車，沿台中縣大里市○○路○段，由台中
    縣霧峰鄉往台中市方向行駛，途經該路與東興路無號誌之交岔路口，過失傷害原
    告，業經臺灣臺中地方法院八十九年度交易字第十六號及鈞院八十九年度交上易
    字第五八六號刑事判決確定在案。又依民法第一百八十八條第一項之規定，被告
    亞通公司為被告乙○○之僱用人，因受僱人乙○○執行職務不法侵害原告權利，
    自應與被告乙○○連帶對原告負損害賠償責任。被告則以對原告提出醫藥費收據
    總計五千二百三十元部分願意給付，其餘請求過高。又現場未見玉環，請求無理
    由置辯，惟被告等於本件言詞辯論期日，認諾願意以拾貳萬元賠償原告，包括醫
    藥費六萬元。
二、經查：被告乙○○係被告亞通公司之司機，為從事駕駛業務之人，於八十八年八
    月十二日上午十一時四十分許，駕駛車牌號碼ＲＪ─八一二一號小貨車，沿台中
    縣大里市○○路○段，由台中縣霧峰鄉往台中市方向行駛，途經該路與東興路無
    號誌之交岔路口，理應注意車輛行駛時，駕駛人應注意車前狀況，隨時採取必要
    之安全措施，並減速慢行，且該路段行車速度限制時速四十公里以下，而依當時
    情形，又無不能注意之情事，竟疏於注意，貿然超速以時速約五十至六十公里之
    速度前進，未注意車前狀況採取應變措施，適有丙○○騎乘車牌號碼ＤＴ─九０
    三號機車，亦沿該路同向往台中市方向行駛，因丙○○想起有東西遺忘未拿，至
    該路口左轉擬回頭去拿，乙○○所駕之車因而撞及丙○○人車左側，致丙○○受
    有左肩、左腕、左腳踝及下背部、左腰處撞傷等傷害等情，業經原審法院八十九
    年度交易字第十六號刑事判決處被告乙○○有期徒刑五月，並諭知易科罰金折算
    之標準，經上訴後，本院以八十九年度交上易字第五八六號刑事判決駁回上訴確
    定在案，經本院依職權調閱本院八十九年度交上易字第五八六號刑事案卷，查明
    屬實。
三、本件被告乙○○於刑事案件審理時固坦承有超速及於前揭時、地因疏未注意車前
    狀況致與原告丙○○發生車禍碰撞等情事，惟辯稱被告亦有過失，查：右揭事實
    業據原告丙○○於刑事案件審理時指述歷歷，核與證人蘇煒程於刑事案件審理時
    證述之情節相符，並有台中縣警察局道路交通事故調查報告表暨肇事現場圖一份
    及照片七張附於刑事案件卷可稽。而原告確因本件車禍受有左肩、左腕、左腳踝
    及下背部、左腰處撞傷等傷害，亦有診斷證明書一紙附於刑事案件卷可查。又前
    揭交岔路口時速限制為四十公里之事實，復有前揭台中縣警察局道路交通事故調
    查報告表一份存於刑事案件卷可憑。按行車速度，應依標誌之規定，無標誌者，
    在市區道路時速不得超過四十公里、行經無號誌之交岔路口時，應減速慢行，作
    隨時停車之準備，及汽車行駛時，駕駛人應注意車前狀況，並隨時採取必要之安
    全措施。道路交通安全規則第九十三條第一項第一款、第四款及第九十四條第三
    款分別定有明文。被告駕車對於前揭規定自應遵守。乃竟於前揭時間行經該交路
    岔口，未注意車前狀況，亦未減速慢行，作隨時停車之準備，反以超越時速限制
    之時速五十至六十公里高速行駛，因而當發現原告車時，已無法煞車避免發生碰
    撞，且依當時情況並無不能注意之情事，竟疏不注意致使發生本件車禍，顯有違
    反上開道路交通安全規則之情事，其有過失已甚顯明，且與原告之受傷具有相當
    因果關係。而原告迴車時疏未注意看清有無來往車輛亦與有過失，經本院斟酌全
    部刑事案卷各節，認定兩造之過失責任各為二分之一。
四、按當事人於言詞辯論時為訴訟標的之捨棄或認諾者，應本於其捨棄或認諾為該當
    事人敗訴之判決，民事訴訟法第三百八十四條定有明文。是被告等於言詞辯論時
    為訴訟標的之認諾，法院即應不調查原告所為訴訟標的之法律關係是否果屬存在
    ，而以認諾為該被告等敗訴之判決基礎（最高法院四十四年度台上字第八四三
     號、四十五年度台上字第三一號判例參照），經查被告等認諾願意以六萬元賠
     償醫藥費等一切有形之損失，雖原告僅提出醫藥費收據計五千二百三十元，其
     餘均未提出證據證明之，則依前開說明，除被告等認諾之六萬元部分，應予准
     許外，其餘部分之請求為無理由，應予駁回；又原告請求精神慰撫金五萬元部
     分，雖被告等認諾願給六萬元，惟原告僅請求五萬元，是被告等認諾超過五萬
     元部分，應不發生效力，從而依上開說明，原告此部分之請求為有理由，應予
     准許。又原告請求有理由部分，原告請求自本訴狀繕本送達之翌日起至清償日
     止，按年息百分之五計算之利息，認為有理由，亦應准許之，駁回部分之利息
     請求為無理由，應併予駁回。
據上論結：本件原告之訴為一部有理由，一部無理由，依民事訴訟法第七十九條但書
、第八十五條第二項，判決如主文。
中      華      民      國    八十九     年      八       月    十五    日
~B1民事第二庭審判長法  官  童有德
~B2                法  官  饒鴻鵬
~B3                法  官  黃永泉
右為正本係照原本作成。
不得上訴。
~B                書記官  吳宗玲
中      華      民      國    八十九     年      八       月    十五    日
                                                                        Ｈ


司法院資訊處製作；財團法人民間司法改革基金會備份。
